【裁判字號】    89,台上,4214
【裁判日期】    890719
【裁判案由】    違反槍砲彈藥刀械管制條例
【裁判全文】
最高法院刑事判決                              八十九年度台上字第四二一四號
    上  訴  人  甲○○  男
右上訴人因違反槍砲彈藥刀械管制條例案件，不服台灣高等法院中華民國八十七年五
月十八日第二審判決（八十七年度上訴字第九九七號，起訴案號：台灣基隆地方法院
檢察署八十六年度偵字第二七八五號），提起上訴，本院判決如左：
    主  文
原判決撤銷，發回台灣高等法院。
    理  由
本件原判決認定上訴人甲○○於民國八十六年二月九日下午九時許，因與陳瑞和及其
女友陳秀純、林國仁至基隆市○○路寶芝林酒店飲酒，陳瑞和要求簽帳未遂，林國仁
即向寶芝林酒店之職員恐嚇：你們是沒見過槍。上訴人即與林國仁基於共同之犯意聯
絡，與林國仁一同離開前揭酒店，前往基隆市○○路三四二號地下室林國仁之住處，
由林國仁取出其所保管寄藏之中共製七‧六二ＭＭ半自動手槍一把、中共製七‧六二
ＭＭ子彈四顆後，再返回前揭酒店，並由林國仁持前開槍彈自行起意進入前揭酒店恐
嚇職員。嗣經上訴人與陳瑞和、林國仁協議，由上訴人於八十六年二月十日下午二時
許，自動攜帶前開手槍一把、子彈一顆（其餘三顆已由林國仁擊發），在基隆市○○
路二十七號前向警方自首。並扣得前開手槍一把、子彈一顆、彈殼三顆等情。因而撤
銷第一審關於非法持有槍、彈部分之判決，改判論處上訴人共同未經許可，無故持有
手槍（累犯）罪刑，固非無見。
惟查：(一)依司法院大法官會議釋字第四七一號解釋之意旨，本諸法治國家保障人身自
由之基本原則，保安處分中之強制工作，本質上雖係為預防將來之犯罪行為、防衛社
會需要而設，但其對人身自由之限制，性質實與刑罰同，基於罪刑法定主義及法律不
溯既往、法律安定性與法律可預測性等原則，槍砲彈藥刀械管制條例第十九條第一項
新增之強制工作處分規定不利於行為人，仍應適用不溯及既往及從新從輕原則。在該
條例修正公布施行前犯該條例第十九條第一項所列舉之罪者，於該條例修正公布施行
後為裁判時，不得依該項規定宣告強制工作。原判決既認定上訴人係於八十六年二月
九日未經許可，無故持有手槍、子彈，應依修正前之槍砲彈藥刀械管制條例第七條第
四項、第十一條第三項之罪，依想像競合犯規定從一重處斷，惟竟依修正後該條例第
十九條第一項規定宣告強制工作，其適用法則顯有未當。(二)、本件檢察官起訴書之犯
罪事實欄記載「甲○○於民國八十二年間，在高雄市某家酒店內受蔡國賢之託，為其
保管中共黑星手槍一把、彈匣一個及子彈四發，甲○○乃將之藏放在高雄縣湖內鄉○
○村○○路○段二十號住家前花圃泥土內，並於八十五年十一月間因北上，乃將前開
槍彈攜至基隆市○○路三四二號地下室現居所藏放。於八十六年二月十日凌晨，……
，取出黑星手槍及子彈折返上開酒店門前馬路上，對空射擊三發子彈，……。」等情
，故檢察官就上訴人違反槍砲彈藥刀械管制條例部分，係起訴其未經許可，無故寄藏
手槍及子彈罪，然原判決僅認定上訴人於八十六年二月十日未經許可，無故持有手槍
、子彈，對上訴人被訴之寄藏手槍、子彈部分是否成立犯罪全未置論，顯有已受請求
之事項未予判決之違法。(三)、查扣之子彈一顆，於鑑驗時已試射，有內政部刑事警察
局鑑驗通知書可稽（見偵字第一六七五號卷第五頁），且檢察署扣押物清單亦記載子
彈「已拆解」（同上卷第十四頁），足見該子彈已因試射而無火藥，而非違禁物，原
判決認該子彈為違禁物，依刑法第三十八條第一項第一款規定宣告沒收，亦有未合。
上訴意旨指摘原判決違背法令，尚非全無理由，應認有發回更審之原因。
據上論結，應依刑事訴訟法第三百九十七條、第四百零一條，判決如主文。
中      華      民      國    八十九    年      七      月     十九     日
                              最高法院刑事第九庭
                                  審判長法官  張  信  雄
                                        法官  賴  忠  星
                                        法官  張  清  埤
                                        法官  林  永  茂
                                        法官  陳  世  雄
      右正本證明與原本無異
                                              書  記  官
中      華      民      國    八十九    年      七      月    二十五    日
                                                                      Ｑ


司法院資訊處製作；財團法人民間司法改革基金會備份。
